臺灣嘉義地方法院刑事判決　　　　　　　　　　　　　　九十年度訴緝字第二六號
　　公　訴　人　臺灣嘉義地方法院檢察署檢察官
　　被　　　告　丙○○
　　指定辯護人　本院公設辯護人己○○
右列被告因殺人未遂等案件，經檢察官提起公訴（八十七年度偵字第五○○七號），
本院判決如左：
    主  文
丙○○無罪。
    事  實
一、公訴意旨略以：被告丙○○為同案被告乙○○（乙○○所涉本件罪刑部分，業經
    臺灣高等法院臺南分院於八十八年三月十二日先行判決有罪確定）之堂兄；緣乙○○之弟余膳吉因積欠真實姓名不詳綽號「東茂」之人新台幣九十萬元債務，未
    能按時償還，「東茂」之人與甲○○等人向余膳吉索債不成，甲○○即出手毆傷
    余膳吉，並至乙○○所經營之工廠拉扯乙○○父親，乙○○得知後憤恨不已亟思
    報復，乃於八十七年八月十四日晚九時五十分許，夥同丙○○及另一名姓名年籍
    不詳之成年男子，基於共同持槍殺人之共同犯意連絡及基於持有槍彈之犯意聯絡
    ，由乙○○攜帶可發射子彈具殺傷力之已裝填好子彈之奧地利製ＧＬＯＣＫ─一
    九型口徑廠製九ｍｍ半自動手槍一把，其等明知所持有之槍枝、子彈為制式，竟
    共同未經許可持有之，驅車找尋甲○○，於嘉義縣新港鄉○○路七三號前見甲○○與其友戊○○在攤前購買鹽酥雞，乙○○隨即下車大喊「打給你死」並朝甲○○射擊，甲○○右大腿中槍，子彈由左臀部射出，而丙○○則持鋁棒朝甲○○頭
    部打下，幸甲○○以雙手擋住始未擊中頭部，甲○○見狀拔腿就跑，丙○○再朝
    其開一槍，但未擊中，乙○○見甲○○逃離現場，即驅車逃逸，甲○○隨即就醫
    治療槍傷始倖免於難。嗣警方循線於八十七年八月十八日下午五時許，在嘉義市
    ○○街七五巷二十號乙○○之租居處拘獲乙○○，並扣得犯罪用之前開手槍一把
    、子彈七顆及案外人王昆宏所有供犯罪所用之鋁棒一枝等情，因認被告丙○○共
    同涉犯槍砲彈藥刀械管制條例第七條第四項未經許可持有手槍罪、同條例第十二
    條第四項未經許可持有子彈罪，刑法第二百七十一條第二項、第一項殺人未遂罪
    嫌。
二、公訴人認被告丙○○涉有右揭罪嫌，無非係以同案被告乙○○於警訊時及偵審中
    之自白、扣案之前開鋁棒及手槍（函彈匣一個與子彈七發）各一支為主要論據。
    惟按犯罪事實應依證據認定之，無證據不得推定其犯罪事實。又不能證明被告犯
    罪者，應諭知無罪之判決，刑事訴訟法第一百五十四條、第三百零一條第一項前
    段分別定有明文。而認定不利於被告之事實，須依積極證據，苟積極證據不足為
    不利於被告事實之認定時，即應為有利於被告之認定，更不必有何有利之證據。
    最高法院三十年上字第八一六號判例亦足參照。訊據被告丙○○堅決否認涉有前
    揭犯行，辯稱：我當時因另案通緝逃亡在北部，根本不在嘉義地區，我所涉本件
    罪行是被乙○○拖累的，求為無罪判決等語。
三、經查：
  (一)(1)按共同被告不利於己之陳述，固得採為其他共同被告犯罪之證據，惟此項不利
    之陳述，須無瑕疵可指，而就其他方面調查，又與事實相符，始得採為其他共同
    被告犯罪事實之認定（最高法院四六年度台上字第四一九號判例）。查同案被告
    乙○○前於警訊時及偵審中，雖迭次供稱被告丙○○為參與本件罪行之共犯云云
    ，有警訊筆錄（見警卷第二十三頁背面至第二十四頁背面）及偵審卷宗（見臺灣
    嘉義地方法院檢察署八十七年度偵字第五○○七號卷第十一頁背面至第十三頁、
    第五十頁至第五十一頁；本院八十七年度訴字第五六九號卷第八頁背面至第十頁
    、第三十四頁背面至第三十六頁、第六十五頁第八十五頁背面；臺灣高等法院臺
    南分院八十八年度上訴字第一九三號第二十九頁背面至第三十頁背面、第四十五
    頁）在卷可稽；(2)惟本院查無其他確切證據可信乙○○之前開陳述為可採，且憑
    扣案之前開鋁棒及手槍（含彈匣一個與子彈七發）各一支亦非即可遽認乙○○之
    該等陳述為真正，參諸所引判例所示，是乙○○該等陳述之真實性尚非無疑；(3)
    又乙○○業於本院審理中已然改稱：丙○○並沒有與我一起去打甲○○，之前因
    為甲○○向警察說當時有四個共犯去打他，警察相信他的話，而我又知道丙○○
    在通緝逃亡，所以我自己就編了丙○○也是共犯的話，我承認我說丙○○為共犯
    是謊話等語（見本院九十一年七月十一日訊問筆錄及九十一年七月三十日審判筆
    錄），否認丙○○為本件罪行之共犯，且丙○○自八十一年一月三十日起，即為
    臺灣板橋地方法院以板仁刑齊八十年重訴緝字第六八號通緝在案，直至九十年二
    月三日始為警緝獲之情，亦有桃園縣警察局桃園分局九十年二月三日桃警分刑七
    字第四二四號移送書在卷可佐（見本院九十年度他字第二五號卷），足見乙○○
    關於丙○○並未參與本件罪行之供述，似非無稽，故本院認為僅憑乙○○前開不
    利於丙○○之陳述，尚非可謂丙○○即為本件罪行之共犯。
  (二)(1)本院遍查本件警訊、偵查、本院八十七年度訴字第五六九號及臺灣高等法院臺
    南分院八十八年度上訴字第一九三號等卷宗，均未曾見被害人甲○○與證人即案
    發當時恰好在甲○○身旁之友人戊○○有何確實指認丙○○即為本件共犯之證詞
    ；(2)且被害人甲○○到庭證稱：「（問：當天與乙○○一起去打你的是誰？）答
    ：不認識。共有四人，乙○○拿槍、其他的人都拿鋁棒，因乙○○一下車就開槍
    我，只注意拿槍的人，拿鋁棒的較不注意，年紀差不多是三十幾歲。（命甲○○
    當庭指認丙○○，並問：丙○○是否有拿鋁棒打你？）答：不是，因當時有跑了
    十多公尺，應該不是丙○○，因丙○○身體那麼差，不像在那邊追打我的人。（
    問本件是否確定不是丙○○所為？）答：確定。」等語在卷；又證人戊○○亦到
    庭證稱：案發當時我與甲○○在一起買鹹酥雞，我記得當時拿鋁棒的歹徒是一個
    年輕人，沒有像丙○○那麼老，我當時有看清楚與乙○○去打甲○○的都是年輕
    人等語甚明（以上均見本院九十一年六月二十五日訊問筆錄），是甲○○及戊○○之陳述均未可為丙○○係本件罪行共犯之證據。(3)至於本院八十七年度訴字第
    五六九號卷第六十一頁背面雖載有戊○○陳稱「好像有看到丙○○拿鋁棒」云云
    ，然該等「好像」之不確定性語詞，並非可為定罪科刑之堅強證據，且戊○○除
    該處陳述之記載外，從未指認丙○○為本件共犯，是該第六十一頁背面之證詞，
    甚為突兀，頗值可疑，應係戊○○受乙○○先前所為丙○○係共犯之供述影響，
    故為如此之證詞，並非戊○○依其自身之所見所聞而陳述，再戊○○也已到庭證
    稱：我沒說八十七年度訴字第五六九號卷第六十一頁背面所載關於我有看到丙○○拿鋁棒的話等語在卷（見本院九十一年六月二十五日訊問筆錄），故戊○○該
    等之陳述亦非可為丙○○係本件共犯之證據。
  (三)證人即本件案發現場之鹽酥雞攤位老闆丁○○於警訊中及本院審理時均未曾為丙○○係本件共犯之證詞（見警卷第第二十一頁至第二十二頁背面、本院九十一年
    七月十一日訊問筆錄）。
  (四)甲○○及戊○○既已證述丙○○並非參與本件罪行之共犯，而同案被告乙○○先
    前所為丙○○係本件共犯之供述，亦乏其他證據可供調查確實與事實相符，故憑
    此尚非得為丙○○係本件共犯之認定，均已見前述，是本院經審理後，既無法為
    不利於丙○○之認定，依罪疑為輕原則，應為有利於丙○○之判決。
四、綜上所述，被告丙○○所辯未曾參與本件罪行之詞，應屬可採；此外，亦查無其
    他積極證據足以證明被告丙○○確實有參與前開犯行，揆之前開法條、判例意旨
    ，自應為其無罪之諭知。至於同案被告乙○○先前關於被告丙○○係本件共犯之
    供述，是否另涉其他罪名，宜由公訴人另為調查處理。
據上論結，應依刑事訴訟法第三百零一條第一項判決如主文。
本案經檢察官游悅晨到庭執行職務
中    華    民    國       九十一     年        八      月      十三    日
                                  臺灣嘉義地方法院刑事第二庭
                                        法  官  盧  鳳  田
右正本證明與原本無異。
如不服本判決，應於判決送達後十日內，向本院提出上訴狀（應附繕本）。
中    華    民    國       九十一     年        八      月      十三    日
                                        書記官  林  秀  惠
